【裁判字號】    89,裁,831
【裁判日期】    890602
【裁判案由】    牌照稅
【裁判全文】
行  政  法  院  裁  定                            八十九年度裁字第八三一號
    原      告  林慶富即嘉康運動健康器材
    被      告  嘉義市稅捐稽徵處
右當事人間因牌照稅事件，原告不服財政部中華民國八十八年六月三日台財訴字第八
八二一五○七三九號再訴願決定，提起行政訴訟，關於罰鍰部分本院裁定如左︰
    主  文
原告之訴駁回。
    理  由
按人民提起行政訴訟，為對於行政處分不服而請求救濟之方法，自應以有行政處分之
存在為前提，此觀諸行政訴訟法第一條第一項之規定，殊為明瞭；若行政處分已因訴
願之結果而撤銷，則此項前提要件即不存在，遽行提起行政訴訟，即屬欠缺訴之前提
要件，自非本院所得受理（本院五十五年裁字第三三號、六十年裁字第四九號判例參
照）。本件原告所有車牌號碼ＵＱ－○七五七號自用小客車八十六年度應納使用牌照
稅為新台幣（下同）一一、二三○元，被告以原告逾期未繳而續使用，於八十七年一
月十八日被舉發，除補徵稅款（該部分業經原告繳納，未據不服），並加徵滯納金一
、六八四元（該部分另行判決）外，另裁處罰鍰四四、九○○元。原告不服罰鍰處分
，申請復查，提起訴願，均遭駁回，提起再訴願，經財政部再訴願決定撤銷原訴願決
定及原處分關於科處罰鍰部分，是此部分之原處分已不復存在，原告提起行政訴訟，
揆諸前揭說明，此部分之起訴已欠缺前提要件，非本院所得受理。雖原告主張再訴願
決定之撤銷理由與原告主張者不同，此部分之訴訟標的為被告未依稅捐稽徵法第十八
條第四項規定為繳款書之合法送達，逕依財政部之行政釋令裁罰，致有違法之爭訟；
該違法之爭點未經再訴願決定引為撤銷原處分理由，原處分之效果仍在，其損害原告
之權利，自應實體審查而為判決云云。惟查原告主張之原處分違法性乃依附於原處分
而存在，原處分既經撤銷而不存在，殊不能於原處分之外，論究其事實之適法性問題
，而無原處分，如何論究有無違法﹖至於原告所引本院六十九年判字第二三四號判例
，仍認應有行政處分，經人民主張損害其權益，提起訴願，始為實體審理，不應從程
序上駁回；而七十三年判字第四一五號判例，係指應查明人民所指之違法或不當行政
處分為何；均認須有行政處分之存在，始有行政救濟之可言。原告執為本部分應予實
體判決之論據，尚有誤會，其就本部分之起訴不合法，應予駁回。至被告重為處分之
結果，原告如有不服另行救濟，為別一問題，附予指明。
據上論結，本件原告之訴為不合法，爰依行政訴訟法第十四條第一項，裁定如主文。
中    華    民    國     八十九      年      六      月       二        日
                    行 政 法 院 第 六 庭
                                審 判 長 評  事      徐  樹  海
                                         評  事      尤  三  謀
                                         評  事      高  啟  燦
                                         評  事      蔡  進  田
                                         評  事      劉  鑫  楨
右  正  本  證  明  與  原  本  無  異
                                         法院書記官  陳  佩  玲
中    華    民    國     八十九      年      六      月       二        日


司法院資訊處製作；財團法人民間司法改革基金會備份。
